臺灣橋頭地方法院民事裁定
109年度消債更字第67號
聲請人即債  顏國誌  
務人                  
上列當事人因消費者債務清理事件聲請更生，本院裁定如下：
    主  文
聲請人顏國誌自民國一百零九年八月二十日下午四時起開始更生
程序。
命司法事務官進行本件更生程序。
    理  由
一、聲請意旨略以：聲請人即債務人顏國誌前向金融機構辦理消
    費借貸、信用卡契約等，致積欠無擔保債務計新臺幣（下同
    ）2,090,057元，因無法清償債務，乃於民國108年10月間向
    本院聲請前置調解，因無法負擔債權人所提還款方案而於同
    年12月12日調解不成立，因聲請人有不能清償債務或有不能
    清償之虞，復未經法院裁定開始清算程序或宣告破產，爰依
    法聲請准予裁定更生等語。
二、按「債務人不能清償債務或有不能清償之虞者，得依本條例
    所定更生或清算程序，清理其債務。」消費者債務清理條例
    （下稱消債條例）第3條定有明文。衡以消費者與金融機構
    間債之關係之發生，係依契約自由原則及相互間之信賴為基
    礎，此為社會經濟活動得以維繫及發展之重要支柱，債務人
    經濟窘迫，固不應任其自生自滅，債權人一方之利益，仍不
    能因之摒棄不顧。是債務人於協商程序中，自應本於個人實
    際財產及收支狀況，依最大誠信原則，商討解決方案。如終
    究不能成立協商，於聲請更生或清算時，法院審酌上開條文
    所謂「不能清償或有不能清償之虞」，自宜綜衡債務人全部
    收支、信用及財產狀況，評估是否因負擔債務，而不能維持
    最基本之生活條件；所陳報之各項花費，是否確屬必要性之
    支出；如曾有協商方案，其條件是否已無法兼顧個人生活之
    基本需求等情，為其判斷之準據。
三、經查：
  ㈠聲請人前向各金融機構辦理消費借貸、信用卡契約等，致現
    積欠無擔保債務至少2,090,057元，前即已因無法清償債務
    ，而於108年10月間向本院聲請前置調解，因無法負擔債權
    人所提還款方案而於108年12月12日調解不成立等情，有108
    年10月30日前置調解聲請狀所附債權人清冊、財團法人金融
    聯合徵信中心前置協商專用債權人清冊、信用報告、調解筆
    錄等件在卷可稽，堪信為真實。
  ㈡聲請人現任職於詠富企業社，依在職證明所示每月薪資30,00
    0元，另依108年8月至109年3月薪資袋所示，此期間薪資總
    額為223,200元，核每月平均薪資27,900元，而其名下無財
    產，107、108年度未有申報所得，現未投保勞工保險等情，
    有財產及收入狀況說明書、勞工保險被保險人投保資料表、
    綜合所得稅各類所得資料清單暨國稅局財產歸屬資料清單、
    109年5月4日陳報狀所附在職證明書、薪資袋、本院稅務電
    子閘門財產所得調件明細表附卷可稽。則查無聲請人有其他
    收入來源，佐以聲請人提出薪資袋為證，則以聲請人主張之
    收入來源，應全非虛罔，是以在職證明書所示每月薪資30,0
    00元作為核算其現在償債能力之基礎，應能反映真實收入狀
    況。
  ㈢至支出部分，聲請人主張扶養2名未成年子女，每月支出扶養
    費13,099元。按直系血親相互間，互負扶養之義務，民法第
    1114條第1款定有明文。查聲請人2名子女分別為96年、97年
    生，其名下無任何財產及所得等情，有戶籍謄本、本院稅務
    電子閘門財產所得調件明細表附卷可證。扶養費用部分，依
    消債條例第64條之2第1、2項，並參照民法第1118、1119條
    規定，其負扶養義務之程度，亦應考量其目前身負債務之窘
    境，所負擔之扶養義務能力，自非比一般，在無其他更為詳
    實之資料可供佐證之情形下，故本院認定以109年度高雄市
    最低生活費標準之1.2倍15,719元為標準，則與配偶分擔後
    ，聲請人每月應支出之扶養費應以15,719元為度（計算式：
    15,719×2÷2＝15,719元），聲請人主張每月支出13,099元，
    應屬可採；至聲請人個人日常生活必要費用部分，審酌聲請
    人負債之現況，基於社會經濟活動之互賴及誠信，該日常生
    活所需費用，自應節制開支，不得有超越一般人最低生活標
    準之享受，否則反失衡平，本院依消債條例第64條之2第1項
    ，參酌衛福部社會司所公告歷年最低生活費標準，108年度
    高雄市最低生活費標準13,099元之1.2倍為15,719元，則聲
    請人每月最低生活費除有特殊情形並有證據證明者外，自宜
    以此為度，始得認係必要支出，聲請人主張每月個人必要生
    活費為13,099元，低於上開標準15,719元，應認可採。
  ㈣綜上所述，以聲請人現每月之收入30,000元為其償債能力基
    準，扣除其每月扶養費13,099元及個人必要生活費13,099元
    後僅餘3,802元，而聲請人目前負債總額為2,090,057元，以
    上開餘額按月攤還結果，約45年期間始能清償完畢，堪認聲
    請人確有不能清償債務或有不能清償之虞之情事。從而，聲
    請人主張已不能清償債務，聲請本院准予更生，依所舉事證
    及本院調查結果，即無不合。
四、末按「法院開始更生程序之裁定，應載明其年、月、日、時
    ，並即時發生效力。」、「法院裁定開始更生或清算程序後
    ，得命司法事務官進行更生或清算程序，必要時得選任律師
    、會計師或其他適當之自然人或法人一人為監督人或管理人
    。」消費者債務清理條例第45條第1 項、第16條第1 項分別
    定有明文。本件聲請人其目前收入及財產狀況，不能履行債
    務，依聲請人其目前收入及財產狀況，未償之債務亦屬不能
    清償，有如上述。此外，復查無聲請人有消費者債務清理條
    例第46條各款所定駁回更生聲請等事由，從而，聲請人聲請
    更生，洵屬有據，應予准許，爰命司法事務官進行本件更生
    程序。
五、依消費者債務清理條例第11條第1 項、第45條第1 項、第16
    條第1 項，裁定如主文。
中　　華　　民　　國　 109　　年　　8 　　月　　20　　日
                      　　民事庭　法　官　李姝蒓
以上正本係照原本作成。
本裁定已於109年8月20日下午4時公告。
本裁定不得抗告。
中　　華　　民　　國　 109　　年　　8 　　月　　20　　日
  　                              書記官　郭南宏